【裁判字號】    98,簡上,39
【裁判日期】    980521
【裁判案由】    傷害
【裁判全文】
臺灣臺北地方法院刑事判決              98年度簡上字第39號
上  訴  人  臺灣臺北地方法院檢察署檢察官
被      告  丁○○
上列上訴人因被告犯傷害案件，不服本院簡易庭97年度簡字第
4995 號 ，中華民國97年12月24日第一審簡易判決（起訴案號：
臺灣臺北地方法院檢察署96年度偵字第25718 號）提起上訴，本
院判決如下︰
    主  文
原判決撤銷。
丁○○傷害人之身體，累犯，處有期徒刑伍月，如易科罰金，以
新臺幣壹仟元折算壹日。
扣案之電療棒壹支、鐵棒壹支，均沒收。
    事  實
一、丁○○前曾於民國82年間因違反藥事法案件，經臺灣高法院
    台南分院於83年1 月26日以82年度上訴字第2663號判決判處
    有期徒刑11月確定；又因肅清煙毒條例等案件，經臺灣高等
    法院於83年11月3 日以83年度上字第5814號判決有期徒刑3
    年4 月確定；於84年間因違反麻醉藥品管理條例案件，經臺
    灣板橋地方法院判決於84年5 月11日，以83年度訴字第1974
    號判處有期徒刑8 月確定，上開3 罪執行至85年5 月28日，
    丁○○即經假釋出監，嗣假釋經撤銷，應執行殘刑3 年21日
    ；另於82年間因違反麻醉藥品管理條例案件，經臺灣高等法
    院於89年7 月20日以88年度重上更三字第258 號判決判處有
    期徒刑3 年6 月確定；於86年間因毒品危害防制條例案件，
    經臺灣板橋地方法院於87年10月12日以87年度訴緝字第91號
    判決判處有期徒刑1 年確定；於86年間因違反毒品危害防制
    條例案件臺灣高等法院於86年8 月20日以86年度上易字第
    4592號判決判處有期徒刑9 月確定，上開2 罪，定應執行之
    刑為有期徒刑1 年7 月確定；再於87年間因偽造文書案件，
    經臺灣板橋地方法院於88年10月14日以88年度易字第2295
    號判決判處有期徒刑6 月確定，上開數罪接續執行，於91年
    9 月6 日假釋出監，假釋期間至96年1 月19日，該假釋未經
    撤銷，其未經執行之刑，以已執行完畢論。
二、丁○○猶不知悔改，其係位於臺北市○○○路○ 段376 號「
    名洲大廈」之管理員，而己○○為該大廈之承租戶。丁○○
    於96年9 月14日15時40分許，在上開大廈1 樓值班台執勤時
    ，因己○○關閉大廈大門聲音過大，2 人即發生口角爭執，
    丁○○竟基於傷害之犯意，隨即持其所有之電療棒1 支、鐵
    棒1 支毆擊己○○，致使己○○受有頭部損傷併頭皮撕裂傷
    、輕度腦震盪、兩側肩部擦挫傷、左尺骨骨折、左手掌撕裂
    傷、多處擦挫傷及背臀部挫傷合併瘀傷之傷害。
三、案經己○○訴由臺北市政府警察局大安分局報請臺灣臺北地
    方法院檢察署檢察官偵查後聲請簡易判決處刑。
    理  由
一、上揭犯罪事實，業經被告丁○○於警詢、偵查及本院審理中
    均坦承不諱（見96年度偵字第第25718 號偵查卷第4 頁至第
    第9 頁、第52頁至第53頁、本院98年5 月7 日審判筆錄第22
    頁），且證人己○○確實有於前揭時、地，遭被告分持電療
    棒1 支、鐵棒1 支毆擊，並因此受有頭部損傷併頭皮撕裂傷
    、輕度腦震盪、兩側肩部擦挫傷、左尺骨骨折、左手掌撕裂
    傷、多處擦挫傷及背臀部挫傷合併瘀傷之傷害等情，亦經證
    人即告訴人己○○、證人即本案到現場處理之警員甲○○於
    偵查及本院審理中（第69頁至第70頁、第87頁至第88頁、本
    院98年5 月7 日審判筆錄第3 頁至第5 頁、第8 頁）、證人
    即當日執行交通指揮勤務之義警韓振基於偵查中（同前偵查
    卷第88頁）證述明確，而與被告前揭自白情節相符合，此外
    ，復有臺北市立聯合醫院仁愛醫院診斷證明書1 份、臺北市
    立聯合醫院98年3 月19日北市醫仁字第09830073500 號函暨
    所附病歷資料1 份及扣案電療棒1 支、鐵棒1 支附卷可資佐
    證，足徵被告上揭自白與事實相符合，堪可採信。
二、雖證人己○○及告訴人代理人一再指稱：被告是基於殺人之
    故意，先持電療棒持殺證人己○○頭部、頸動脈、心臟等部
    位，因證人己○○一再閃躲得宜，而未致死，被告見此不能
    致證人己○○於死，乃再持鐵棒以極為猛烈之力道不斷、反
    覆打擊證人己○○之頭部要害，倘非證人己○○以手護頭，
    豈不使證人己○○之頭骨碎裂，是見被告之手段十分兇殘，
    殺意甚堅云云。惟查：
  (一)按刑法殺人罪之成立，不僅客觀上須有殺人之行為，且行為
    人於主觀上須具有使人死亡之知與欲，始足當之。而刑法上
    殺人未遂與傷害罪之區別，應以加害人主觀上有無殺意為斷
    ；至於行為人之主觀犯意，此存在於行為人之內心之主觀事
    實，必須由所呈現之外在客觀事實判斷，應通盤審酌行為時
    之一切客觀環境及其他具體情形，諸如：行為人與被害人之
    關係、仇隙，是否足以引發殺人動機，行為當時之手段是否
    猝然致被害人難以防備，攻擊時之力道是否猛烈足以使人斃
    命，被害人所受之傷勢，攻擊後之後續動作是否意在取人性
    命等。兇器之種類、被害人受傷之多寡、是否致命部位，雖
    可藉為認定有無殺意之心證，惟非判斷二罪間之絕對標準，
    仍須斟酌當時客觀環境及其他具體情形加以判斷（最高法院
    18年上字第1309號、19年上字第718號、20 年非字第104號
    判例意旨參照）。
  (二)被告固曾於上揭時間、地點，因證人己○○關閉大廈大門聲
    音過大，2 人即發生口角爭執，被告即持其所有之電療棒1
    支、鐵棒1 支毆擊證人己○○，致使證人己○○受有頭部損
    傷併頭皮撕裂傷、輕度腦震盪、兩側肩部擦挫傷、左尺骨骨
    折、左手掌撕裂傷、多處擦挫傷及背臀部挫傷合併瘀傷之傷
    害等情，如前所述。惟查：
  (1)觀諸本案被告與證人己○○2 人於當時發生爭吵，現場情況
    頗為混亂，被告於此之際隨即分持電療棒1 支、鐵棒1 支毆
    擊證人己○○，本即無暇顧及攻擊部位，是證人己○○頭部
    固因被告前述毆擊行為而受有傷害，亦難依此即遽認被告主
    觀上有殺害、奪取證人己○○性命之意。
  (2)經本院函詢臺北市立聯合醫院結果，證人己○○當日送醫救
    治時，病患血壓正常，且意識清楚等情，此有該院98年3 月
    19日北市醫仁字第09830073500 號函暨所附資料在卷可稽，
    已見證人前揭所受傷勢，無論頭部、肩部、肢體之傷害，應
    非甚為嚴重，而有立即生命致死之危險。且依證人甲○○於
    本院審理中證稱：伊抵達現場時，只有伊、被告與證人己○○3 人在場，被告於證人己○○在對罵，並沒有肢體之接觸
    等語（見98年5 月7 日審判筆錄第10頁），依此可知，被告
    毆擊證人己○○受傷後，亦無繼續攻擊證人己○○，並致證
    人己○○倒地不起，始肯罷休之情形。
  (3)佐以，被告與證人己○○分別係「名洲大廈」之管理員與用
    戶關係，此為被告、證人己○○均不爭執，且依被告再供稱
    ：前曾因證人己○○停車問題發生爭執。這是偶發衝突打架
    等語（同前偵查卷第6 頁本院98年2 月19日審判筆錄第5頁
    ），證人己○○於警詢中陳稱：在4 月初的時候剛承租這間
    辦公室，跟房東說好在凌晨時班入，結果要搬入當時，被告
    把大門鎖起來在裡面睡覺，伊等拍門請被告開門，被告開門
    後一直罵不該這時候搬東西，之後伊每次要進出，被告就對
    著伊罵三字經等語（同前偵查卷第39頁），足見2 人間平日
    相處確實有嫌隙、芥蒂存在，惟並無深仇大恨關係甚明，是
    被告縱有與證人己○○發生爭吵，然其殆無僅因細故即萌生
    殺人犯意之理。
  (4)證人己○○於本院審理中雖證稱：伊的右手拇指就流血，紙
    袋上全都是血，伊當時很生氣的說你是想殺伊嗎，被告回答
    伊說伊讓被告做不下去，被告就讓你死。整個過程被告講過
    至少5 次說要殺伊的話等語（見98年5 月7 日審判筆錄第3
    頁、第5 頁）；證人即己○○之妻乙○○於本院審理中證稱
    ：當天證人己○○打電話給伊，伊到現場後，看到證人己○○從頭到腳都是血，且已坐上救護車，伊有聽到警員在問被
    告為何要殺人，被告回答警員說證人己○○恐嚇伊，所以要
    殺證人己○○等語（見本院98年5 月7 日審判筆錄第15頁至
    第16頁）。然被告對此則堅決否認曾對證人己○○口出要殺
    證人己○○之類話等語，且依證人戊○○、丙○○於本院審
    理中證稱：伊等接到證人己○○太太電話趕到現場後，是沒
    有仔細聽被告說話，也沒有聽到被告有對警員說要殺證人己○○之類的話等語（見本院98年5 月7 日審判筆錄第11頁、
    第12頁、第13頁、第14頁），足見在證人戊○○、丙○○專
    注力所及下，亦無聽聞被告有對警員陳稱要殺證人己○○等
    語；另證人甲○○於偵查中先證稱：當場有聽到被告說「他
    恐嚇我，所以要殺他」等語；後已改稱：伊剛剛陳述是會錯
    意，並更正為被告是說要打被告，沒有要殺證人己○○等語
    明確（同前偵查卷第87頁、第88頁），而以證人甲○○為執
    勤警員與被告或證人己○○間，並無恩怨關係，此為被告、
    證人己○○所不爭執，證人甲○○前揭所言應無故意或偏袒
    任何一方之必要。是就被告是否有於毆擊證人己○○期間，
    曾口出要殺證人己○○，或於警員趕至現場時，仍向警員表
    示要殺證人己○○乙節，實非無疑。何況，人在打架、鬥毆
    時為助長己方聲勢，若有大聲吶喊「打死你」、「敲死你」
    、「殺死你」等語，其真意並非絕對要取對方性命，而僅係
    打架、鬥毆時，以聲勢懾服對方而已，猶難依此而遽予推論
    下手毆擊之行為人即有取人性命之殺人故意。
  (三)基此，足認被告並無殺害證人己○○之犯意，而被告係基於
    傷害故意，為前揭毆擊證人己○○之行為，是證人己○○及
    告訴代理人前揭指稱，容有誤會。
三、核被告所為，係犯刑法第277 條第1 項之普通傷害罪。又查
    被告有事實欄所載之犯罪科刑及執行情形，此有臺灣高等法
    院被告前案紀錄表存卷可按，其受有期徒刑之執行完畢後五
    年以內再犯本件有期徒刑以上之罪，係屬累犯，應依法加重
    其刑。
四、原審以被告罪證明確，予以論科，固非無見。惟查，扣案電
    療棒1 支、鐵棒1 支，為被告供犯罪所用之物，且均屬被告
    所有，已據被告供明在卷（見本院98年5 月7 日審判筆錄第
    19頁），自應依法宣告沒收，原審漏未宣告沒收，顯有違誤
    。檢察官依證人即告訴人己○○之請求而提起上訴認為被告
    迄今仍未向證人己○○表達悔意或道歉，原審判刑過輕等語
    。惟查，被告犯罪後雖迄未賠償證人己○○之損害，然衡諸
    被告於警詢及偵查時均坦認犯行，並於原審判決後，對於該
    判決結果並未提出上訴表示不服，及參以被告當庭已向證人
    己○○道歉等情，此有本院98年5 月7 日審判筆錄在卷可憑
    ，本院認原審量刑並無過輕情形，檢察官上訴，雖無理由，
    惟原判決既有上述可議之處，自應由本院將原判決撤銷改判
    。爰審酌被告僅因與證人己○○發生爭執，即為上開暴行，
    造成證人己○○受有前開傷害，所為實屬非是，且被告迄今
    仍未賠償證人己○○所受之損害等一切情狀，量處如主文所
    示之刑，並諭知易科罰金之折算標準。扣案電療棒1 支及鐵
    棒1 支，均為被告供犯罪所用之物，且俱屬被告所有，已據
    被告供明在卷（見本院98年5 月7 日審判筆錄第19頁），自
    應依法宣告沒收。
據上論斷，應依刑事訴訟法第455 條之1 第1 項、第3 項、第36
9 條第1 項前段、第364 條、第299 條第1 項前段，刑法第277
條第1 項、第41條第1 項前段、第47條第1 項，刑法施行法第1
條之1 ，判決如主文。
本案經檢察官楊雅清到庭執行職務。
中    華    民    國    98    年    5     月    21    日
                        臺灣臺北地方法院刑事第十七庭
                              審判長法  官  劉煌基
                                    法  官  葉力旗
                                    法  官  賴淑美
上正本證明與原本無異。
不得上訴。
                                    書記官  許翠燕
中    華    民    國    98    年    5     月    26    日
附論罪科刑依據之法條：
刑法第277 條傷害人之身體或健康者，處三年以下有期徒刑，拘
役或一千元以下罰金。
犯前項之罪，因而致人於死者，處無期徒或七年以上有期徒刑，
致重傷者，處三年以上、十年以下有期徒刑。


司法院資訊處製作；財團法人民間司法改革基金會備份。
